【裁判字號】    99,交聲再,44
【裁判日期】    991022
【裁判案由】    過失傷害
【裁判全文】
臺灣高等法院刑事裁定                99年度交聲再字第44號
再審聲請人
即受判決    甲○○
上列再審聲請人即受判決人因過失傷害案件，對於本院99年度交
上易字第211 號，中華民國99年9 月29日第二審確定判決（第一
審案號：臺灣臺北地方法院98年度交易字第686 號，起訴案號：
臺灣臺北地方法院檢察署98年度調偵字第812 號），聲請再審，
本院裁定如下：
    主  文
再審及停止刑罰執行之聲請均駁回。
    理  由
一、按有罪之判決確定後，因發見確實之新證據，足認受有罪判
    決之人應受無罪、免訴、免刑或輕於原判決所認罪名之判決
    者，固得為受判決人之利益，聲請再審，刑事訴訟法第420
    條第1 項第6 款定有明文。所謂發見確實之新證據，係指當
    時已經存在而發見在後或審判時未經注意之證據，且就該新
    證據之本身形式上觀察，毋須經調查程序，顯然可認為足以
    動搖原確定之判決者而言（參照最高法院35年度特抗字第21
    號、40年度台抗字第2號判例意旨參照）。又按刑事訴訟法
    第421 條規定，不得上訴於第三審法院之案件，除前條規定
    外，其經第二審確定之有罪判決，如就足生影響於判決之重
    要證據漏未審酌者，亦得為受判決人之利益，聲請再審。所
    謂漏未審酌乃指第二審判決前已發現而提出之證據，未予審
    酌而言，苟被捨棄之證據，已於理由內敘明其捨棄之理由者
    ，即非漏未審酌。又所謂重要證據，必須該證據已足認定受
    判決人應受無罪、或免訴、或輕於原審所認定之罪名方可，
    如不足以推翻原審所認定罪刑之證據，即非足生影響於原判
    決之重要證據。
二、查本件聲請再審意旨略以：告訴人始終不敢指明再審聲請人
    有何跨線侵及其車道之情形，何況本件告訴人覬覦高額保險
    金，以刑逼民，迭經再審聲請人辯明在卷，歷審刑事判決，
    就告訴人因交通事故致受有胸壁挫傷等輕微擦等情之指訴，
    已明白迭予指駁，不足採信在案，乃歷審不察，卻黑白顛倒
    ，竟指稱本次交通事故過失係在再審聲請人之一方云云之告
    訴意旨即屬可信，其採信告訴人指訴之可信度標準不一自屬
    無可維持。告訴人前後指訴根本南轅北轍，始終無法自圓其
    說，迭經再審聲請人於前審上訴理由中說明綦詳，原判決竟
    對之隻字不提，其判決已有認定事實，不說明理由之達誤，
    且其未進一步明白說明再審聲請人肇事之原因歸屬事實所憑
    根據，亦有違證據裁判原則之違失。在肇事原因事實未究明
    之前，硬套上抽象的交通安全規則，認定再審聲請人在禁行
    機車的車道上駕駛轎車，未保持與告訴人機車的併行間隔距
    離肇事，迭判再審聲請人罪刑，無非採信告訴人之告訴意旨
    所致。茲為證明告訴人之告訴意旨全部完全不可信，爰再提
    出新證據如下：告訴人於99年5月1日在新雙和跨交會土城桐
    花節月例會中所拍攝之相片四幀，其在照片中於大布條左側
    站立，左手高舉該次例會橫向布條，並因左手高舉出力而全
    身脊椎骨挺直，顯見其稱因次車禍「左側脊上肌腱斷裂與肩
    胛下肌肌腱受傷」云云完全不實。並可證明告訴人之提出本
    件告訴意旨，意在倖求非法的高額理賠，乃利用無辜的再審
    聲請人資為理賠的工具而已，上揭照片即新證據雖祇能證明
    告訴人並未因此次交通事故成為殘廢而已，另一方面也可以
    證明告訴人的告訴意旨，全面與事實不符。另查本件原審法
    院就再審聲請人提出之上訴理由及相關證據之調查以無必要
    為理由拒絕調查。至於本件事實何以已經明瞭，復徒根據不
    明瞭之「事實」且未經合法調查，再審聲請人於交警製作現
    場圖時，並不在肇事現場，現場且早已移動而不存在，而誤
    以為之警作現場圖時再審聲請人在場，復就並無任何文字說
    明，以及相關並非即時現場查證核對無訛的交警片面主觀製
    作的所謂現場圖，以及再審聲請人在事過境遷後，在告訴人
    就診之醫院探視告訴人時，再審聲請人應交警之要求簽名，
    表示係交警所製作文書含義者，誤認為該文件再審聲請人對
    刮地痕既未表示意見，應屬可信為真;同時誤認刮地痕即係
    兩車碰撞點之所在，乃遽以判處再審聲請人罪刑，顯足以證
    明原審判決乃採用未經合法調查之證據以及無證據能力可言
    之證據作為證據，自屬於法有違，應准予再審推翻之，重新
    調查審理改判再審聲請人無罪，以還其清白。根據國內外相
    關文獻記載，向來有:「路權標準」及「安全標準」兩者。
    前者係指倘係再審聲請人之路權，告訴人侵犯之，則告訴人
    有錯，應由其承擔肇事責任。倘二車均違反「路權標準」，
    則改依「安全標準」審視。其迭次聲請現場勘驗及請求相關
    人員到現場對質或到場說明，竟迭遭檢院拒絕，反而在原判
    決內，不惟不責備告訴人擅自突闖再審聲請人行駛之禁行機
    車車道，反而捨棄交通安全規則抽象概念所涉及事實關係，
    其函構有無錯誤的事實關係於不顧，責怪再審聲請人「應注
    意車前狀況」、「並無不能注意之情形」、「竟疏未注意保
    持與其右側由林永華所騎機車之併行間隔距離」等諸多法規
    上的抽象概念，據以認定再審聲請人肇事。此種無中生有，
    完全臆測推想的拼湊圖象，自於法有違。謹檢附證據一，99
    年5月1日新雙合跨交會土城桐花會節月例會告訴人以殘廢人
    的身份其左手仍能高舉廣告布條照片4張；證據二，告訴人
    林永華99年9月2日至第二審刑事庭法院，自承本件車禍乃「
    因告訴人之魯莽行徑導致告訴人身體機能永久受損」之補充
    告訴理由狀一件；證據三，(1)姜運誌撰，車輛事故鑑定實
    務;(2)簡資修撰，交通事故「事實認定」與過失的「推定」
    應注意之點；(3)姜運誌撰，交通事故現場勘察與跡證辨識
    ；證據四，再審聲請人刑事準備狀(99.9.13)；民事聲請狀
    (99.8.9)；刑事上訴補充理由狀(99.8.3)、刑事上訴狀
    (99.7.12)、刑事答辯狀(99.6.15)、刑事附帶民事答辯狀
    (99.5. 10).刑事聲請狀，請求申請覆議書(99.2.6)、刑事
    調查證據申請狀(99.1.4)、刑事調查證據聲請狀(98.12.
    14)各一件，以及原刑事判決影本一件，依法聲請再審，請
    鈞院准予裁定開始再審且裁定停止刑罰之執行，以保人權云
    云。
三、查本件再審聲請人提出99年5 月1 日新雙合跨交會土城桐花
    會節月例會告訴人以殘廢人的身份其左手仍能高舉廣告布條
    照片4 張，擬用以證明告訴人指稱伊因本件車禍受有「左側
    脊上肌腱斷裂與肩胛下肌肌腱受傷」等永久殘廢之傷勢云云
    完全不實。然查，觀之本院99年度交上易字第211 號原確定
    判決，事實欄記載告訴人因本件車禍「... 受有胸壁挫傷、
    右肘挫傷、右踝擦傷（起訴書誤載為右膝擦傷）之傷害...
    」（見原確定判決第1 頁倒數第5 行起，至倒數第4 行），
    並無隻字片語提及告訴人因本件車禍受有「左側脊上肌腱斷
    裂與肩胛下肌肌腱受傷」等永久殘廢之傷勢。基此，再審聲
    請人即難以99年5 月1 日新雙合跨交會土城桐花會節月例會
    告訴人以殘廢人的身份其左手仍能高舉廣告布條照片4 張，
    遽以推翻本院原確定判決對於告訴人因本件交通事故所受傷
    勢之認定至明。遑論原確定判決認定告訴人因本件交通事故
    所受之之傷勢，不惟依據告訴人單方面片面之指訴，且參酌
    卷附告訴人於三軍總醫院急診病歷及外傷簡圖與診斷證明書
    、相關函文資料，原確定判決對於告訴人傷勢之認定，信而
    有徵，並無積極證據足資推論其認定有所違誤。再查本件交
    通事故係發生於97年7 月21日，本件再審聲請人竟提出距該
    次交通事故發生時間幾近約2 年後之99年5 月1 日新雙合跨
    交會土城桐花會節月例會照片，尚難回溯指稱本院原確定判
    決認定有何疏漏違失。即此，再審聲請人以證據一：99年5
    月1 日新雙合跨交會土城桐花會節月例會告訴人以殘廢人的
    身份其左手仍能高舉廣告布條照片4 張，作為主張本確定案
    件具有刑事訴訟法第420 條第1 項第6 款之聲請再審事由云
    云，惟查由再審聲請人所稱上開「新證據」之本身形式上觀
    察，顯非毋須經調查程序，顯然可認為足以動搖原確定之判
    決者，是此部分再審之聲請，應屬無據。
四、復查再審聲請人提出證據二，告訴人林永華99年9 月2 日至
    第二審刑事庭法院，自承本件車禍乃「因告訴人之魯莽行徑
    導致告訴人身體機能永久受損」之補充告訴理由狀一件；證
    據三，(1) 姜運誌撰，車輛事故鑑定實務; (2) 簡資修撰，
    交通事故「事實認定」與過失的「推定」應注意之點；(3)
    姜運誌撰，交通事故現場勘察與跡證辨識；證據四，再審聲
    請人刑事準備狀(99.9.13) ；民事聲請狀(99.8.9)；刑事上
    訴補充理由狀(99.8.3)、刑事上訴狀(99.7.12) 、刑事答辟
    狀(99.6.15) 、刑事附帶民事答辯狀(99. 5. 10).刑事聲請
    狀，請求申請覆議書(99.2.6)、刑事調查證據申請狀(99.1.
    4)、刑事調查證據聲請狀(98. 12.14) 各一件，以及原刑事
    判決影本一件，作為依據刑事訴訟法第421 條，主張原確定
    判決就重要證據漏未斟酌，聲請再審之依據一節。然查，觀
    之再審意旨，再審聲請人執上開「證據」聲請再審，無非主
    張其對於本件車禍事故之發生並無合過失責任，本件交通事
    故洵係告訴人違規自行任意闖入其擁有路權之車道所致。本
    院詳細審視原確定判決，得見原確定判決就此部分再審意旨
    所爭執之事項，已詳予批駁審究，並無再審意旨所稱未予置
    之不予理會之情事，此可見原確定判決於理由貳一(二)起，就
    此被告此項抗辯之爭點逐一論敘說明，除引據告訴人之指訴
    外，並佐以被告自身之辯詞，復參酌現場圖、刮地痕跡、車
    損情形，且傳喚當時到場處理之警員張友鑫到庭訊問，並引
    用臺北市車輛行車事故鑑定委員會鑑定意見書、臺北市車輛
    行車事故鑑定覆議委員會鑑定覆議意見書，作為得心證之論
    據。基此，原確定判決就得心證之過程與理由，詳予載述，
    本院經核原確定判決關於判決結論之判斷，亦無違經驗或論
    理法則，尚難恣意指稱有何調查採證上之違誤。綜上，原確
    定判決關於上開再審意旨所指陳之爭點，已詳予審酌並敘明
    理由在案，且核無認事之違誤或不當。再審聲請人竟就已經
    原確定判決捨棄不採之證據，復為爭執，衡情顯非足以推翻
    原審所認定罪刑之證據，即非刑事訴訟法第421 條所稱足以
    生影響於原判決之重要證據甚明。
五、綜上所述，本院原確定判決依調查證據所得，而認定再審聲
    請人確有過失傷害之犯行，其證據之斟酌取捨，並無違背一
    般經驗法則及論理法則之情事，聲請人於判決確定前之答辯
    ，為原確定判決所摒棄不採，原確定判決已詳為說明理由。
    聲請人所提出之各節，不足以推翻原確定判決所憑以定罪之
    證據。從而，聲請人所舉各項理由，與聲請人犯罪之成立無
    涉，均非屬刑事訴訟法第420 條第1 項第6 款及第421 條所
    規定得聲請再審之事由。即此，其再審之聲請，核無理由，
    應予駁回。因本件再審之聲請，已經駁回，關於停止刑罰執
    行之聲請，即因失所附麗，應併予駁回。
六、爰依同法第434條第1項，裁定如主文。
中    華    民    國    99    年    10    月    22    日
                  刑事第九庭審判長法  官  陳貽男
                                  法  官  宋明蒼
                                  法  官  周盈文
以上正本證明與原本無異。
不得抗告。
                                  書記官  張郁琳
中    華    民    國    99    年    10    月    22    日

司法院資訊處製作；財團法人民間司法改革基金會備份。
